臺灣高等法院民事判決
108年度家上字第234號
上    訴    人  
即附帶被上訴人
即反請求  被告  田維國  
訴 訟 代 理 人  吳鴻奎律師
被    上 訴 人  
即附帶上 訴 人
即反請求 原 告  謝明宜  
上列當事人間請求分配夫妻剩餘財產差額事件，上訴人對於中華
民國108年6月6日臺灣新北地方法院107年度家財訴字第1號第一
審判決提起上訴，被上訴人提起附帶上訴，並提起反請求，本院
於109年8月19日言詞辯論終結，判決如下：
    主      文
原判決關於駁回甲○○後開第二項之訴，及該部分假執行之聲請，
暨該部分訴訟費用之裁判均廢棄。
上開廢棄部分，乙○○應再給付甲○○新臺幣玖拾貳萬參仟肆佰柒拾
元，及自民國一百零八年三月八日起至清償日止，按年息百分之
五計算之利息。
甲○○其餘上訴駁回。 
乙○○附帶上訴、反請求及假執行之聲請均駁回。
關於廢棄改判部分，第一、二審訴訟費用，由乙○○負擔；關於駁
回其餘上訴、附帶上訴部分，第二審訴訟費用及反請求訴訟費用
，由兩造各自負擔。
本判決所命給付部分，於甲○○以新臺幣參拾壹萬元供擔保後得假
執行。但乙○○如以新臺幣玖拾貳萬參仟肆佰柒拾元預供擔保，得
免為假執行。
    事實及理由
按第二審訴之變更或追加，非經他造同意不得為之，但請求之
  基礎事實同一者、擴張或減縮應受判決事項之聲明者，不在此
  限，民事訴訟法第446條第1項、第255條第1項第2款、第3款定
  有明文。次按法院受理之數家事事件，是否有統合處理之必要
  ，宜由審理法院斟酌個案具體情形定之，例如合併或追加提起
  之一般民事訴訟事件為先決法律關係之爭執、合併或追加須合
  一確定之第三人、就抵銷之餘額為反請求等是（最高法院104
  年度台抗字第739號裁定意旨參照）。本件上訴人即附帶被上
  訴人（下稱甲○○）起訴請求被上訴人即附帶上訴人（下稱乙○○
  ）給付夫妻剩餘財產分配差額，乙○○抗辯對甲○○有子女扶養費
  、教育費等債權（詳後），並以之為抵銷後，爰提起反請求甲
  ○○給付其餘額之訴，自有統合處理之必要。又田國維於原審聲
  明請求乙○○給付新臺幣（下同）500萬元，及自起訴狀繕本送
  達翌日起至清償日止，按年息5%計算利息（見原審卷㈡第375頁
  ）；於本院就其中142萬2,205元之遲延利息起算日減縮自民國
  108年3月8日起算（見本院卷第370頁）。另謝維宜反請求部分
  ，原請求甲○○給付76萬5,958元，及自109年4月11日起至清償
  日止，按年息5%計算利息（見本院卷第298頁），嗣擴張反請
  求金額為119萬8,639元（見本院卷第350頁），並就其中43萬2
  ,681元之遲延利息起算日減縮自109年6月12日起算（見本院卷
  第371頁），核屬擴張、減縮應受判決事項之聲明，依上揭規
  定，均應予准許。　
又按當事人於第二審不得提出新攻擊或防禦方法，但如不許其
  提出顯失公平者，不在此限，民事訴訟法第447條第1項第6款
  定有明文。查乙○○於本院另抗辯伊尚積欠九鼎知識整合行銷有
  限公司（下稱九鼎公司）86萬5,361元不當得利債務（見本院
  卷第331頁），固屬於第二審提出新攻擊防禦方法，然審酌上
  開債權攸關兩造夫妻剩餘財產分配差額之計算，如不許乙○○在
  第二審為上開抗辯，實屬顯失公平，自應准許乙○○於本院提出
  前開新防禦方法，合先敘明。
甲○○於原審起訴主張：兩造於84年4月1日結婚，未約定夫妻財
  產制，是以法定財產制為兩造之夫妻財產制。乙○○於105年2月
  5日起訴請求離婚，兩造於同年3月28日調解離婚，故本件請求
  夫妻剩餘財產分配之計算時點應以105年2月5日（下稱基準日
  ）為準。伊於基準日僅有負債並無資產，而乙○○之婚後財產則
  達1,213萬餘元，爰依民法第1030條之1之規定，求為命乙○○應
  給付伊500萬元，及其中357萬7,795元自起訴狀繕本送達翌日
  起、餘142萬2,205元自108年3月8日起，均至清償日止，按年
  息5%計算利息之判決。
乙○○則以：伊所有門牌號碼○○市○○區○○街000巷00○0號房地（下
  稱中和房地）價值，須扣除99年至107房屋稅1萬9,234元、地
  價稅8,206元，及其父即訴外人謝武雄贈與之120萬元。又伊投
  保全球人壽保險股份有限公司（下稱全球人壽）、遠雄人壽保
  險事業股份有限公司（下稱遠雄人壽）之保單價值，須扣除受
  益人為甲○○之保險契約保單價值。且伊於基準日尚積欠其妹即
  訴外人謝如媛30萬元借款債務、九鼎公司86萬5,361元不當得
  利債務，亦應予以扣除。另伊為甲○○代墊99年5月起至109年8
  月止未成年子女扶養費321萬1,853元、教育費121萬5,923元，
  得與甲○○之夫妻剩餘財產分配債權予以抵銷，並就抵銷後之餘
  額119萬8,639元，依民法第179條之規定，反請求甲○○如數給
  付等語，資為抗辯。
原審判命乙○○應給付甲○○257萬4,850元，及自起訴狀繕本送達
  翌日即106年11月27日起至清償日止，按年息5%計算之利息，
  另駁回甲○○其餘之訴。甲○○就敗訴部分聲明不服，提起上訴，
  上訴聲明：㈠原判決駁回甲○○後開第㈡項之訴，及該部分假執行
  之聲請均廢棄。㈡前開廢棄部分，乙○○應再給付甲○○242萬5,15
  0元，及自108年3月8日起至清償日止，按年息5%計算之利息。
  ㈢願供擔保請准宣告假執行。乙○○答辯聲明：㈠上訴駁回。㈡如
  受不利判決，願供擔保請准宣告免為假執行。另乙○○就敗訴部
  分，提起附帶上訴，聲明：㈠原判決關於命乙○○給付部分，及
  假執行之宣告均廢棄。㈡前開廢棄部分，甲○○於第一審之訴及
  假執行之聲請均駁回。並為反請求，聲明：㈠甲○○應給付乙○○1
  19萬8,639元，及其中76萬5,958元自109年4月11日起、餘43萬
  2,681元自109年6月12日起，均至清償日止，按年息5%計算之
  利息。㈡願供擔保，請准宣告假執行。甲○○答辯聲明：㈠乙○○之
  附帶上訴及反請求均駁回。㈡如受不利判決，願供擔保請准宣
  告免為假執行。
甲○○主張兩造於84年4月1日結婚，未約定夫妻財產制，嗣於105
  年3月28日調解離婚，伊依法得分配剩餘財產，惟為乙○○所否
  認，並以前開情詞置辯，茲分述如下：
  ㈠按夫妻未以契約訂立夫妻財產制者，除本法另有規定外，以
    法定財產制，為其夫妻財產制。法定財產制關係消滅時，夫
    或妻現存之婚後財產，扣除婚姻關係存續中所負債務後，如
    有剩餘，其雙方剩餘財產之差額，應平均分配。但下列財產
    不在此限：因繼承或其他無償取得之財產。慰撫金。夫妻
    現存之婚後財產，其價值計算以法定財產制關係消滅時為準
    。但夫妻因判決而離婚者，以起訴時為準，民法第1005條、
    第1030條之1第1項及第1030條之4第1項分別定有明文。兩造
    自84年4月1日結婚後，未訂立任何夫妻財產制契約之事實，
    為兩造所不爭執，自應適用法定財產制；又調解離婚為法定
    財產制關係消滅之原因，而兩造既經調解離婚確定，且兩造
    合意剩餘財產價值應以離婚起訴時即基準日為準（見原審卷
    ㈠第147頁），甲○○據以請求計算並分配剩餘財產，自屬有據
    。
  ㈡乙○○於基準日應列入分配之剩餘財產價值為1,333萬7,465元
    ：　
  ⒈乙○○於基準日有下述之存款、股票及基金，為兩造所不爭執
    （見本院卷第80、125、198頁）：
  ⑴渣打國際商業銀行股份有限公司存款：6,132元（見原審卷㈠
    第370至372頁）。
  ⑵第一商業銀行股份有限公司存款：1萬991元（見原審卷㈠第35
    8頁）。
  ⑶元大商業銀行股份有限公司存款：5萬5,438元（見原審卷㈠第
    286頁）。⑷
  ⑷投資玉山金融控股有限公司等股票價值：102萬270元（見原
    審卷㈠第266至274頁、卷㈡第177至235頁）。
  ⑸投資貝萊德全球股票入息基金、摩根中國雙息平衡基金價值
    ：27萬7,515元（見原審卷㈠第232至234頁）。⑹
  ⑹投資富蘭克林坦伯頓印度基金價值：10萬3,115元（見原審卷
    ㈠第254至256頁）。
  ⑺投資台灣增長基金價值：14萬5,294元（見原審卷㈠第402至40
    4頁）。⑻
  ⒉乙○○於基準日有全球人壽保單價值302萬6,730元（見原審卷㈠
    第362至364頁）、遠雄人壽保單價值24萬3,731元（見原審
    卷㈠第262至264頁），為甲○○所不爭（見本院卷第125、198
    頁）。乙○○雖辯稱部分保單之受益人為甲○○，因其有優先受
    償權，為避免重複請領受益，應予以扣除，經扣除後之保單
    價值僅55萬6,987元云云。惟按保單之財產價值金額，形式
    上之所有權雖歸屬保險人，實質上之權利由要保人享有，是
    於計算夫妻剩餘財產，自應屬要保人之財產而應列入剩餘財
    產分配（最高法院106年度台上字第716號判決意旨參照），
    前開保單之要保人既為乙○○，該保單之財產價值即應列入乙
    ○○之婚後財產而予以計算，與保單之受益人為何人無涉。乙
    ○○辯稱前揭保單價值扣除後保單價值僅餘55萬6,987元云云
    ，自非可採。
  ⒊乙○○所有之中和房地於基準日價值為724萬3,610元，有勤茂
    不動產估價師事務所107年5月14日勤估字第107028040號函
    在卷可稽（見原審卷㈠第400頁，並有估價報告附於卷外），
    且為兩造所不爭執（見本院卷第80、125、198頁）。乙○○雖
    抗辯其應扣除99年至107房屋稅1萬9,234元、地價稅8,206元
    等成本云云。惟夫妻剩餘財產之計算，係以法定財產制關係
    消滅時或提起離婚訴訟之日時之價值計算，前開房屋稅、地
    價稅之繳納與中和房地之交易價值無涉，無從自中和房地於
    基準時點之交易價值中扣除，是乙○○此項所辯，亦非可採。
　⒋乙○○抗辯自99年6月起至105年2月止，為甲○○代墊3名未成年
    子女扶養費每人每月1萬元，共201萬元，及教育費121萬5,9
    23元云云。查，兩造於105年3月28日離婚調解時約定：甲○○
    願自105年4月1日起至3名未成年子女成年止，每月給付扶養
    費各1萬元，有調解筆錄在卷可稽（見原審卷㈠第23頁）。又
    甲○○對自99年6月起未給付未成年子女扶養費一事並不爭執
    ，但主張扶養費本即包括生活、教育等費用在內，不得再另
    請求教育費，則乙○○依離婚調解時上開約定，請求兩造離婚
    前3名未成年子女扶養費用，應屬有據。而所謂扶養費用，
    以包括家庭生活所需及扶養未成年子女之各項費用、未成年
    子女之教育亦應包括在內，則乙○○辯稱甲○○另積欠子女教育
    費121萬5,923元云云，實乏所據。是乙○○辯稱其於基準日對
    甲○○有207萬元（10,000×3×69=2,070,000）債權存在，洵屬
    可採。逾此範圍，則為無理由。 　
  ⒌乙○○辯稱伊於基準日尚積欠九鼎公司86萬5,361元不當得利債
    務，此有本院107年度上字第1038號判決（下稱1038號判決
    ）在卷可稽（見本院卷第307至317頁）。依1038號判決認定
    ，乙○○之該筆債務係發生於基準日前之97年12月至99年5月
    間，且兩造既不爭執該債務迄今尚未清償（見本院卷第353
    頁），依法應列入乙○○婚後負債而予以扣除。至甲○○主張九
    鼎公司於107年間始對乙○○起訴請求返還不當得利，是該債
    務並非乙○○於基準日所負債務，且因乙○○未將受領之款項用
    於家用，倘列入乙○○之債務，顯然不公平云云。惟乙○○是否
    將該款項用於家用一事，僅係涉及得否依民法第1030條之1
    第2項規定，免除或酌減其分配額，與是否為其基準日所負
    債務無涉。甲○○前開主張，顯非可採，準此，堪認乙○○於基
    準日有86萬5,361元債務存在。
　⒍乙○○復辯稱伊於86年間購買中和房地時，謝武雄曾於86年11
    、12月間自郵局帳戶提領120萬元予伊作為購屋之用云云（
    見原審卷㈡第143至144頁），並舉證人謝武雄證詞為憑。惟
    謝武雄於原審證稱：我知道乙○○於86年購買中和房地的事，
    價額是280萬元，當時有幫乙○○出錢。我有標會，一個會30
    幾個會員，標得一會6、70萬元，當時標兩個會，總共約140
    幾萬元。我們當面付款，第一次是我直接交給屋主，付了約
    6、70萬元，第二次也付了約6、70萬元，總共就是付了100
    多萬元，詳細金額不記得了。兩個合會每期會款2 萬元，是
    外標式，兩個會會員都30幾個人，當時我本來就已經參加了
    那兩個合會，會款則是用薪水繳，我在台電任職，經濟狀況
    比乙○○好等語（見原審卷㈡第254至257頁），並提出薪俸袋
    及薪給清單為憑（見原審卷㈡第335至357頁），要與乙○○前
    開辯詞兩相齟齬，已難憑信。且觀諸謝武雄設於郵局帳戶86
    年11月1日起至86年12月31日止之交易情形（見原審卷㈡第24
    1頁），其於11月、12月間現金提領4次，分別為11月13日3
    萬元、12月5日4萬元、10日2萬元、16日2萬元，無從證明謝
    武雄在購買中和房地時曾贈與120萬元予乙○○，亦與乙○○前
    開所辯不合。至乙○○另辯稱購屋餘款，係由其婚前積蓄支付
    及合會金繳納云云，惟為甲○○所否認，且乙○○復未舉證證明
    ，該部分抗辯，亦非可採。
　⒎乙○○又辯稱於基準日尚欠謝如媛30萬元之借款債務云云，則
    為甲○○所否認。查，證人謝如媛雖到原審證述：乙○○因甲○○
    無法再負擔家計，一個人要養3個小孩，自99年開始向我借
    錢，並將中和房地抵押給我，陸續借差不多100多萬元，我
    都是從自己的臺灣企銀帳戶提領現金給乙○○，乙○○沒有還過
    。差不多一個月給1、2次，一次帶1、2萬元現金給乙○○，不
    見得領錢當天就把現金交給乙○○，是週末去看小孩時給。因
    為我已經結婚，社會上會覺得媳婦是自家人，夫家對我的財
    產處理會有意見，為了讓夫家及我先生解除心中疑慮才決定
    讓他們覺得有個保障，所以請乙○○設定抵押權給我等語（見
    原審卷㈡第70至72、76頁）。惟觀諸謝如媛臺灣企銀存摺內
    頁相關交易明細（見原審卷㈡第47至56頁），乙○○主張謝如
    媛借款之日期，僅有謝如媛提領現金之紀錄，尚難據此即認
    謝如媛有交付借款予乙○○，更遑論謝如媛提款之日期及金額
    均非固定，且其對於10萬元以上大額提款之用途均已記憶不
    清，自難僅依謝如媛前開證言，即遽認99年5月11日提領之2
    萬元、8月18日及25日共提領之2萬元、10月30日提領之1萬
    元、12月30日提領之1萬元、100年2月1日提領之2萬元、6月
    28日提領之2萬元、7月1日及26日共提領5萬元中之2萬元、8
    月27日提領之2萬元、10月2日提領之2萬元、101年1月2日及
    22日共提領3萬元中之2萬元、3月20日提領之1萬元、6月4日
    提領之1萬元、7月24日共提領5萬5千元中之2萬元、9月30日
    提領之1萬元、11月2日提領之1萬元、12月6日提領3萬元中
    之2萬元、104年6月3日提領之2萬元、10月10日及21日共提
    領4萬元中之2萬元，總計30萬元為謝如媛之借款。至乙○○所
    有之中和房地固於99年7月12日設定第二順位300萬元最高限
    額抵押權予謝如媛，有建物、土地謄本在卷可佐（見原審卷
    ㈠第31至37頁），惟乙○○無法證明謝如媛有交付借款之事實
    ，已如前述，尚難僅以抵押權之設定，認定乙○○於基準日尚
    積欠謝如媛30萬元，是乙○○抗辯於基準日尚有30萬元之負債
    云云，顯非可採。
  ⒏基上，乙○○於基準日之積極剩餘財產價值為1,333萬7,465元
    （6,132+10,991+55,438+1,020,270+277,515+103,115+145,
    294+3,026,730+243,731+7,243,610+2,070,000-865,361=13
    ,337,465)。　　　
  ㈢甲○○於基準日應列入分配之剩餘財產價值為0元：
  ⒈查甲○○於基準日有下述積極財產及消極財產，為兩造所不爭
    執（見本院卷第80、125、198頁）：
  ⑴積極財產：九鼎公司投資價值285萬9,110元。
  ⑵消極財產：對全球人壽負債177萬3,957元（見原審卷㈠第414
    頁以下）。對台新國際商業銀行股份有限公司負債：50萬2,
    556元（見原審卷㈡第57頁）。對遠東國際商業銀行股份有限
    公司負債：1萬4,320元（見原審卷㈠第412頁）。㈣
  ⒉對乙○○自99年6月起至105年2月止不當得利債務：207萬元。
　⒊基上，甲○○於基準日之剩餘財產價值為0元（2,859,110-1,77
    3,957-502,556-14,320-2,070,000=-1,501,723，為負數，
    故以0元計之)。　
  ㈣依前述說明及計算，乙○○之剩餘財產為1,333萬7,465元，甲○
    ○之剩餘財產為0元，甲○○之剩餘財產較少，兩造復同意平均
    分配差額（見本院卷第258、351頁），甲○○自得向乙○○請求
    分配差額之一半即666萬8,733元【（1,333萬7,465-0）/2=6
    ,668,733，元以下四捨五入】。
  ㈤乙○○主張抵銷部分：
  ⒈按被告對於原告起訴主張之請求，提出抵銷之抗辯，祇須其
    對於原告確有已備抵銷要件之債權即可。又抵銷乃主張抵銷
    者單方之意思表示即發生效力，而使雙方適於抵銷之二債務
    ，溯及最初得為抵銷時，按照抵銷數額同歸消滅之單獨行為
    ，且僅以意思表示為已足，原不待對方之表示同意，此觀民
    法第334條、第335條規定自明（最高法院100年度台上字第2
    011號判決意旨參照）。又依民法第1030條之1規定計算夫妻
    剩餘財產分配之金額後，夫妻間之債權債務並未因而消滅，
    債權人之一方，自得以該債權與其所負夫妻剩餘財產分配債
    務互為抵銷（最高法院106年度台上字第1223號判決意旨參
    照）。
  ⒉乙○○依不當得利法律關係抗辯得對甲○○請求代墊之扶養費共2
    07萬元，已如上述，而此部分與本件剩餘財產差額分配，均
    屬金錢給付債權，均屆清償期，乙○○主張抵銷，即無不合。
　⒊兩造離婚後，甲○○僅給付3名子女105年4月至8月扶養費15萬
    元，為兩造所不爭執（見原審卷㈠第152頁、本院卷第82頁）
    。乙○○持調解筆錄聲請強制執行已到期扶養費，於106年2月
    13日受償1萬9,587元，業據乙○○陳述在卷（見本院卷第82頁
    ），並有原法院民事執行處105年司執水字第128413函及繼
    續執行紀錄表在卷可稽（見本院卷第111至113頁）。再者，
    甲○○曾於106年9月30日、同年12月29日匯款共1萬元予田上
    霖，有華南銀行活期性存款存款憑條（收據）存卷可考（見
    原審卷㈠第188頁）。除上述給付情形外，甲○○自105年9月起
    即未依調解筆錄規律支付子女扶養費，為甲○○所不爭執（見
    原審卷㈠第152頁）。而田上霖已於107年1月間成年，其餘2
    名子女仍未滿20歲，則乙○○請求代甲○○支付田上霖自105年9
    月起至107年1月共17個月，計17萬元扶養費；其餘2名未成
    年子女自105年9月至109年8月共48個月，各為48萬元扶養費
    。經扣除甲○○已清償之2萬9,587元（19587+10,000=29,587
    ）後共110萬413元（170,000+480,000+480,000-29,587=1,1
    00,413），乙○○主張以此揭債權為抵銷，應屬有據。逾此範
    圍主張之債權，則屬無據，不應准許。
  ⒋綜上，乙○○主張以前揭代墊款317萬413元（2,070,000+1,100
    ,413=3,170,413)為抵銷後，甲○○得請求乙○○給付夫妻剩餘
    分配金額為349萬8,320元（6,668,733-3,170,413=3,498,32
    0）。從而，甲○○依民法第1030條之1第1項之規定，得請求
    乙○○給付剩餘財產分配差額349萬8,320元，扣除原審已判命
    給付257萬4,850元，尚得請求乙○○再給付92萬3,470元（3,4
    98,320-2,574,850=923,470）。 　
  ㈥乙○○反請求部分為無理由：
    承上所述，乙○○對甲○○之債權業經抵銷而消滅，並無餘額可
    得請求，則乙○○反請求甲○○給付119萬8,639元本息，為無理
    由，應予駁回。
綜上所述，甲○○依民法第1030條之1第1項之規定，除原審判命
  給付257萬4,850元本息外，尚請求乙○○再給付92萬3,470元，
  及自108年3月8日起至清償日止，按年息5%計算之利息，為有
  理由，應予准許；逾此部分之請求，則無理由，不應准許。上
  開應再給付部分，原審為甲○○敗訴之判決，尚有未洽，甲○○上
  訴意旨指摘原判決關此部分不當，求予廢棄改判，為有理由，
  爰由本院廢棄改判如主文第2項所示。至上開不應准許部分，
  原審為甲○○敗訴之判決，並駁回其假執行之聲請，並無不合，
  上訴意旨指摘原判決關此部分不當，求予廢棄改判，為無理由
  ，應駁回此部分之上訴。又命乙○○再為給付部分，兩造均陳明
  願供擔保宣告准、免假執行，經核無不合，爰酌定相當之擔保
  金額，予以准許。另原審命乙○○給付257萬4,850元本息部分，
  並無不合，乙○○附帶上訴指摘原判決此部分不當，求予廢棄改
  判，亦無理由，應予駁回其附帶上訴。乙○○反請求亦為無理由
  ，應併駁回之。乙○○反請求既經駁回，假執行之聲請失所附麗
  ，爰一併駁回。
本件事證已臻明確，兩造其餘之攻擊或防禦方法，經本院斟酌
  後，認為均不足以影響本判決之結果，爰不逐一論列，附此敘
  明。
據上論結，本件甲○○之上訴為一部有理由、一部無理由；乙○○
  之附帶上訴及反請求為無理由，判決如主文。 
中　　華　　民　　國　 109　　年　　9　　月　　9  　　日
                  家事法庭   
                      審判長法  官  賴劍毅
                            法  官  楊雅清
                            法  官  陳君鳳
正本係照原本作成。
如不服本判決，應於收受送達後20日內向本院提出上訴書狀，其
未表明上訴理由者，應於提出上訴後20日內向本院補提理由書狀
（均須按他造當事人之人數附繕本）上訴時應提出委任律師或具
有律師資格之人之委任狀；委任有律師資格者，另應附具律師資
格證書及釋明委任人與受任人有民事訴訟法第466 條之1第1項但
書或第2項（詳附註）所定關係之釋明文書影本。如委任律師提
起上訴者，應一併繳納上訴審裁判費。
中　　華　　民　　國　　109 　年　　9 　　月　　10　　日

　　　　　　　　　　　　　  書記官  郭姝妤
附註：
民事訴訟法第466條之1（第1項、第2項）：
對於第二審判決上訴，上訴人應委任律師為訴訟代理人。但上訴
人或其法定代理人具有律師資格者，不在此限。
上訴人之配偶、三親等內之血親、二親等內之姻親，或上訴人為
法人、中央或地方機關時，其所屬專任人員具有律師資格並經法
院認為適當者，亦得為第三審訴訟代理人。